【裁判字號】    92,上易,314
【裁判日期】    920515
【裁判案由】    勞動基準法
【裁判全文】
臺灣高等法院高雄分院刑事判決                    九十二年度上易字第三一四號
    上  訴  人  台灣高雄地方法院檢察署檢察官
    被      告  甲○○
右上訴人因被告違反勞動基準法案件，不服臺灣高雄地方法院九十一年度易字第一三
六一號中華民國九十一年十二月二十七日第一審判決（起訴案號：臺灣高雄地方法院
檢察署九十一年度偵緝字第二八七號），提起上訴，本院判決如左：
      主  文
上訴駁回。
    理  由
一、公訴意旨略以：被告甲○○係高雄市前金區○○○路八十號十三樓「皇家帝苑視
    聽歌唱」之負責人，未經主管機關核准，擅自於民國八十九年某月起，僱用女性
    員工蘇乃雯、鍾芠萍（起訴書誤載為鍾艾萍）、蔡曉萍、張雅雯、林珮如、李雁
    樺、王雯禎、王明琇、李淑英、羅靜慧、陳琇瑛、周婷婷、謝陳秀、趙鳳秋、趙
    荊玲於夜間工作。嗣於同年十月二十日凌晨一時五十分許，蘇乃雯等十五人在上
    址工作時，為警當場查獲，因認被告甲○○涉有勞動基準法第七十七條之罪嫌云
    云。
二、公訴人認被告甲○○涉有前述違反勞動基準法第七十七條之犯行，係以被告供承
    與另案被告王至誠於八十七年十一月五日雙方簽妥「皇家帝苑視聽歌唱」生財用
    具讓渡書，衡諸常情，若被告僅一名義上負責人，本可為名義人變更之更名登記
    即可，衡無簽具生財用具讓渡書之理？再若被告非實際負責人，僅為每月二萬元
    之代價充當人頭，豈有於出國前未將代充負責人之事宜妥為解決而願甘冒刑責之
    險？誠屬於理未合。再參諸常理，果被告經他人介紹充為人頭，應係為公司名義
    人之更名登記方足達真正負責人逃避刑責之目的，衡無未為更名登記而僅簽署生
    財用具之讓渡書之理？被告前述所為，難謂與常理相符。又王至誠於八十九年度
    偵字第二四六三八號案件偵查中供稱：已於八十七年十一月五日將一切設備讓渡
    予甲○○，實際負責人大概是甲○○等語，為主要論據。經訊據被告甲○○矢口
    否認有公訴人所指犯行，辯稱：我不是「皇家帝苑視聽歌唱」實際負責人，係一
    蕭姓經理介紹充當該店人頭，每月有一萬元，只有在警方臨檢時才需要到場簽名
    ，被查獲之十五名女性員工皆非我僱用等語。
三、按犯罪事實應依證據認定之，無證據不得推定其犯罪事實。又不能證明被告犯罪
    者，應諭知無罪之判決，刑事訴訟法第一百五十四條及第三百零一條第一項分別
    定有明文。又認定不利於被告之事實，須依積極證據，苟積極證據不足為不利於
    被告事實之認定時，即應為有利於被告之認定，更不必有何有利之證據，最高法
    院三十年上字第八一六號亦著有判例；經查：
（一）按勞動基準法第三十條之一第一項第四款規定：「中央主管機關指定之行業，
      雇主經工會或勞工半數以上同意後，其工作時間得依下列原則變更‧‧‧四、
      女性勞工、除妊娠或哺乳期間者外，於夜間工作，不受第四十九條之限制。但
      雇主應提供完善安全衛生設施」；又娛樂業經行政院勞工委員會於八十八年二
      月十九日，以台（八八）勞動二字第○○四二五六號指定為勞動基準法第三十
      條之一之行業，是該業雇主經工會或勞工半數以上同意後，女性勞工除妊娠或
      哺乳期間者外，於夜間工作，不受勞動基準法第四十九條之限制，但雇主應提
      供完善安全衛生設施，此有行政院勞工委員會台勞動二字第００四二五六號
      函在卷足憑；本件被告所經營之「皇家帝苑視聽歌唱」係娛樂業，有營利事業
      登記證影本在偵查卷可稽，依勞動基準法第三十條之一第一項第四款之規定，
      不受同法第四十九條之限制，合先敘明。
（二）本件「皇家帝苑視聽歌唱」係夜間營業之娛樂業，且所僱用之女性員工皆有於
      上班前簽署夜間上班申請書，此據證人即該店員工鍾芠萍、周婷婷於本院調查
      時證述明確，則「皇家帝苑視聽歌唱」僱用女性員工於夜間工作，顯有經勞工
      之同意，縱被告確係「皇家帝苑視聽歌唱」之實際經營人，其所經營之該視聽
      娛樂業既經勞工同意於夜間工作，依前述說明自難遽論以勞動基準法第七十七
      條之罰責，此外復查無其他積極證據足認被告有應處罰之行為，要屬不能證明
      被告甲○○犯罪。
四、原審因而為被告甲○○無罪之諭知，經核無不合，公訴人上訴意旨，仍執陳詞，
    指摘原判決不當，為無理由，應予駁回。
據上論結，應依刑事訴訟法第三百六十八條，判決如主文。
本案經檢察官陳國全到庭執行職務。
中    華    民    國      九十二      年      五      月     十五   日
                              臺灣高等法院高雄分院刑事第七庭
                                  審判長法官  李春昌
                                        法官  莊飛宗
                                        法官  黃憲文
右正本證明與原本無異。
不得上訴。
                                  法院書記官  黃英彥
中    華    民    國      九十二      年      五      月    十五    日


司法院資訊處製作；財團法人民間司法改革基金會備份。
